---
title: "DKmuseeumMAP"
author: "Anna, Christine og Helene"
date: "2025-05-19"
output: html_document
---


"DANISH MUSEUMS"
Author: Christine Clausen
Date: 21/03/2025

```{r setup, include=FALSE}
knitr::opts_chunk$set(echo = TRUE)
```

```{r libraries}
install.packages("googlesheets4")
library(tidyverse)
library(googlesheets4)
library(leaflet)
```
```{r read sheet}

# If you experience difficulty with your read_sheet() function (it is erroring out), 
# uncomment and run the following function:
gs4_deauth()  # run this line and then rerun the read_sheet() function below


places <- read_sheet("https://docs.google.com/spreadsheets/d/1Tot-8ybpEsySXlCWN4HrTmVomSJR0SIU8pa_HXsRTK0/edit?usp=sharing",
                     col_types = "cccnnncn",   # check that you have the right number and type of columns
                     range = "DAM2025")  # select the correct worksheet name
glimpse(places)
```
```{r making map}
leaflet() %>% 
  addTiles() %>% 
  addMarkers(lng = places$Longitude, 
             lat = places$Latitude,
             popup = paste(places$Description, "<br>", places$Type))
# Now that you have learned how to load points from a googlesheet to a basic leaflet map, 
# apply the know-how to YOUR DANmap object. 

########################################
######################################## TASK TWO


# Task 2: Read in the googlesheet data you and your colleagues created
# into your DANmap object (with 11 background layers you created in Task 1).
leaflet() %>% 
  setView(12.5, 56, zoom = 6) %>%
  addTiles()  # checking I am in the right area

l_dk <- leaflet() %>%   # assign the base location to an object
  setView(12.5, 56, zoom = 6)


esri <- grep("^Esri", providers, value = TRUE)
for (provider in esri) { 
  l_dk <-l_dk %>% addProviderTiles(provider, group = provider)
  }

Museum_dk_map <- l_dk %>%
  addLayersControl(baseGroups = names(esri),
                   options = layersControlOptions(collapsed = FALSE)) %>%
  addMiniMap(tiles = esri[[1]], toggleDisplay = TRUE,
             position = "bottomright") %>%
  addMeasure(
    position = "bottomleft",
    primaryLengthUnit = "meters",
    primaryAreaUnit = "sqmeters",
    activeColor = "#3D535D",
    completedColor = "#7D4479") %>% 
  htmlwidgets::onRender("
                        function(el , x) {
                        var myMap = this;
                        myMap.on('baselayerchange',
                        function (e) {
                        myMap.minimap.changeLayer(L.tileLayer.provider(e.name));
                        })
                        }") %>% 
  addControl("", position = "topright")

Museum_dk_map

leaflet() %>% 
  addTiles() %>% 
addMarkers(lng = places$Longitude, 
           lat = places$Latitude,
           popup = paste(places$Placename, "<br>", places$Description))

```
# Solution
Vi er lykkedes med at kalde de 11 lag frem i ét kort. Derudover har vi genkaldt os 
kortet med punkterne for museer i DK, for at vi kan skifte mellem de to kort (oversigtkort)
og kort med punkter. 


######################################## TASK THREE

# Task 3: Can you cluster the points in Leaflet?
# Hint: Google "clustering options in Leaflet in R"

Nu vil vi gruppere museerne efter afstand, såldes at de museer, der befinder sig
tæt på hinanden vises som et cluster på kortet: 
  
```{r clustering}
leaflet(places) %>% 
  addTiles() %>% 
  addMarkers (
    ~Longitude, ~Latitude,
    popup = paste(places$Placename, "<br>", places$Description, "<br>", places$Region, "<br>", places$`Greatness(1_ok_5_ecstatic)`),
    clusterOptions = markerClusterOptions()
                )
  
```
# Solution
Vi er nu lykkedes med at gruppere ift. afstand. På kortet ser vi, at museerne 
grupperes (vi ser med standardindstillingen af kortudsnit en gruppering 
           af 11 museer omkring Odense/Aarhus) og 7 museer omkring KBH. 
Zoomes der yderligere ind, ser vi at hvert cluster indeholder færre museer, således
at der er en opdelingen mellem de museer i Aarhus, de 4 i Odense og de resterende øvrige steder
i området. Kortet er således interaktivt. 

######################################## TASK FOUR

# Task 4: Look at the two maps (with and without clustering) and consider what
# each is good for and what not.

Kort sagt, så er det smarte ved kort med cluster at man hurtigt har overblik over, hvilke museer der
befinder sig i kort afstand fra hinanden. Det kan være smart i feriesammenhænge, hvor 
man gerne vil besøge mange museer indenfor en kort afstand. 
Kortet uden clusters er dog mere informativt til at vise alle museer på én gang. 

######################################## TASK FIVE

# Task 5: Find out how to display the notes and classifications column in the map. 

# Hint: Check online help in sites such as 
# https://r-charts.com/spatial/interactive-maps-leaflet/#popup

# Solution
Vi har haft succes med at tilføje forskellige noter og klassifikationer i kolonnen, ved at tilføje flere ting under "popup = paste(places ...)"
i funktionen under task 3. Dette gør, at vi på det interaktive kort nu kan se Museets navn, beskrivelse af museet, region (Jylland, Fyn, Sjælland, Bornholm) 
og nederst rating i greatness fra 1-5. 
Samlet set har vi nu skabt et informativt og interaktivt kort over danske museer, der vha. clusters viser, hvilke museer, der befinder sig tæt på hinanden og kan vise beskrivelser
og vurderinger af enkelte museer, når man holder musen henover. 
                                                                                                              