---
title: "nyt final project"
author: "Anna, Helene, Christine"
date: "2025-05-16"
output: html_document
---

```{r henter det nødvendige værktøj/pakker udover sentida til analysen }
library(tidyverse)
library(tidytext)
library(ggwordcloud)
library(readtext)

```

```{r henter data og opretter et objekt}
danske_taler<-tibble(readtext("FP_work/data_taler/*pdf"))

```


```{r splittet teksterne op i sætninger og ord samt opretter begge dele som objekt}
danske_taler_sætninger <- danske_taler %>% 
  unnest_sentences(sentence, text)

danske_taler_ord <- danske_taler %>% 
  unnest_tokens(word, text)

```

```{r oprette liste med nationalistiske ord}
nationalistiske_ord <- c("danmark", "dansker", "dansk",
                         "grænser", "grænse", "grænsekontrol", "samfund", "tradition", "os", "vores", "dem", "deres", "regeringen", "velfærdssamfundet", "bevare" )


```

```{r tæller antal ord i hver tale for senere at kunne sammenligne dem}
danske_taler_total_ord <- danske_taler_ord %>% 
  group_by(doc_id) %>% 
  count(word, sort = TRUE) %>% 
  summarise(total_ord = sum(n))
  
```

```{r Tæller antal nationalistiske ord og laver to nye kolloner: total ord og procentdel. Laver efterfølgende visualiseringen.}
danske_taler_nat_ord_vis<- danske_taler_ord %>% 
  group_by(doc_id) %>% 
  count(word, sort = TRUE) %>% 
  left_join(danske_taler_total_ord, by = "doc_id") %>%
  ungroup() %>% 
  mutate(procentdel = n/total_ord) %>% 
  filter(word %in%nationalistiske_ord)%>% 
  ggplot(aes(x = reorder(doc_id, procentdel), y = procentdel, fill = doc_id)) +
  geom_col() +
  facet_wrap(~word, ncol = 3) +
  coord_flip() +  # Gør det nemmere at læse ord
  labs(
    title = "Nationalistiske ords fremkomst i procent",
    x = "procentvis forekomst i given tale",
    y = "nationalistiske ord"
  ) +
  theme_minimal()

print(danske_taler_nat_ord_vis)
```

```{r Gemmer visulaisering som png-fil}
ggsave("visualisering/danske_taler_nat_ord_vis.png", danske_taler_nat_ord_vis, bg = "white")
```
#Opsummering: Analyse 1 - Vi har lavet en illustration, der viser forekomsten af de forskellige nationalistiske ord, vi har defineret, i procentdel, da talerne er af meget forskellig længde. Visualiserings styrke er, at den kan visualisere, hvilke ord der nævnes blandt partiformænd i deres taler. Visualiseringen viser også, hvor hyppigt hvert af de nationalistiske ord nævnes af de respektive partier i deres taler.


#Analyse 2: Sentimentanalyse med det danske værktøj "Sentida"

```{r sentida - forberedelse til sentimentanalyse}
#Installerer og indlæser Sentida
library(Sentida)

Sys.getlocale()


Sys.setlocale("LC_ALL", "da_DK.UTF-8")


```

```{r opretter et nyt objekt med talerne nedbrudt i sætninger og udregner sentimentscore for de samlede taler}
danske_taler_sentida <- danske_taler_sætninger %>% 
  rowwise() %>% 
  mutate(sentida_score = sentida(sentence)) 


```

```{r grupperer beregninger efter hvilke parti de hører til og regner gennemsnittet}
danske_taler_sentida %>% 
  group_by(doc_id) %>% 
  summarise(gennemsnit_sentida = mean(sentida_score))
```
```{r laver en inddelingen af ordlisten for nationalistiske ord korrekt}
str_c(nationalistiske_ord,collapse = "|")
```

```{r filtrerer sentidaanlayse så det kun er sætninger med nationalistiske ord, der indgår i den gennemsnitlige score og opretter nyt objekt for dette }
total_nat_sentida <- danske_taler_sætninger %>% 
  filter(str_detect(sentence,"danmark|dansker|dansk|grænser|grænse|grænsekontrol|samfund|tradition|os|vores|dem|deres|regeringen|velfærdssamfundet|bevare")) %>% 
  rowwise() %>% 
  mutate(sentida_score = sentida(sentence)) %>% 
  group_by(doc_id) %>% 
  summarise(total_nat_sentida = mean(sentida_score)) %>% 
  arrange(desc(total_nat_sentida))
```


```{r lave visualisering (bar-chart) af de enkelte talers gennemsnitlige sentiment score for sætninger med nationalistiske ord} 
ggplot(total_nat_sentida, aes(x = doc_id, y = total_nat_sentida, fill = doc_id)) + 
  geom_bar(stat = "identity") +
  theme_minimal() + 
  labs(
    title = "Talernes gennemsnitlige sentimentscore for nationalistiske ord", 
    x = "parti",
    y = "Gennemsnitlig sentiment score"
  )
```


```{r gemmer vislualiseringen som png-fil}

ggsave("visualisering/total_nat_sentida.png")

```
#opsummering: Vi har oprettet et søjlediagram hvor vi kan se den gennemsnitlige sentimentscore for nationalistiske ord i hver tale. Denne viser at de tre partier med de mest positive værdier er hhv. K, DF og V, mens EL har den mest negative sentiment score.
